【裁判字號】    96,訴緝,169
【裁判日期】    970415
【裁判案由】    強盜
【裁判全文】
臺灣桃園地方法院刑事判決             96年度訴緝字第169號
公  訴  人  臺灣桃園地方法院檢察署檢察官
被      告  丁○○
                      號
選任辯護人  劉君豪律師
上列被告因強盜案件，經檢察官提起公訴（九十五年度偵字第八
六一○號），本院判決如下：
    主    文
丁○○意圖為自己不法之所有，結夥三人以上，以強暴、脅迫至
使不能抗拒，而取他人之物，累犯，處有期徒刑捌年。
    犯罪事實
一、丁○○曾於民國八十九年間因竊盜案件，經本院以八十九年
    度易字第一九一八號判處有期徒刑三月確定，於九十年九月
    二十九日執行完畢而出監。其與丙○○（其所涉加重強盜案
    件，經本院以九十五年度訴字第一六一五號判處有期徒刑八
    年，嗣後由臺灣高等法院以九十七年度上訴字第三○號改判
    處有期徒刑三年）因鄰居關係而相互結識，並由丙○○居中
    介紹進而結識戊○○（其原名甲○○，所涉加重強盜等案件
    ，經本院以九十五年度訴字第一六一五號判處應執行有期徒
    刑九年二月，嗣後由臺灣高等法院以九十七年度上訴字第三
    ○號改判處應執行有期徒刑八年六月），戊○○並有出借新
    臺幣（下同）約三萬元予丁○○。緣戊○○之女友蔡竹鵑（
    嗣後有與戊○○結婚而有婚姻關係，其所涉加重強盜等案件
    ，經本院以九十五年度訴字第一六一五號判處有期徒刑八年
    ，復由臺灣高等法院以九十七年度上訴字第三○號改判處有
    期徒刑六年）於九十四年底間，在桃園縣中壢市奪標ＫＴＶ
    任職傳播小姐，進而結識前往該處消費之顧客乙○○，乙○○即曾駕駛其所有賓士廠牌車輛多次接送蔡竹鵑上下班，蔡
    竹鵑並利用進出乙○○位於桃園縣中壢市○○路二二一號六
    樓住處之機會，得知乙○○為大學教授，經濟情況良好，且
    有賓士廠牌車輛二輛交替使用，進而告知男友戊○○其所探
    查有關乙○○身份、財產相關資訊，戊○○遂有設局強取乙○○財物之意，並將相關資訊、計畫告知丙○○、丁○○，
    並向丁○○、丙○○表示其將供給渠等三餐，且事成丁○○
    所積欠約三萬元借款即無庸償還，丁○○遂與戊○○、蔡竹
    鵑、丙○○三人共同基於意圖為自己不法所有及妨害他人行
    動自由之犯意聯絡，由戊○○、丙○○先行尋找位於桃園縣
    新屋鄉后湖十二號二層樓樓房供作拘禁地點，於九十五年二
    月六日凌晨，由蔡竹鵑出面致電乙○○相約唱歌，乙○○即
    駕駛車牌號碼０１２８－ＨＫ號賓士廠牌自小客車至蔡竹鵑
    位於桃園縣中壢市○○路五○○號五樓Ｄ室搭載蔡竹鵑，而
    丁○○即向不知情成年友人借用自小客車搭載丙○○前往戊○○所指定之七八七ＫＴＶ樓下等候戊○○，再駕駛自小客
    車搭載戊○○、丙○○尾隨乙○○所駕駛上開車輛並伺機而
    動。於同日凌晨一時許，乙○○依蔡竹鵑指示前往址設於桃
    園縣中壢市○○路○段之「喜洋洋三溫暖」旁停車場停車之
    際，戊○○即手持類似改造手槍之玩具槍（未扣案，無從認
    定係屬槍砲彈藥刀械管制條例第四條所明定之槍砲，亦難認
    該玩具槍客觀上對人之生命、身體、安全構成威脅而具有危
    險性，足供兇器使用），與丁○○、丙○○一同下車，蔡竹
    鵑見狀，旋自所乘坐乙○○所駕駛之前開車輛副駕駛座打開
    車門步出車外，丁○○、戊○○、丙○○三人則趁隙蜂擁而
    上，自該車副駕駛座及後座進入車內，由戊○○持前開玩具
    槍抵住乙○○頭部，由丁○○、丙○○二人強押乙○○推入
    所駕駛賓士車輛之後座中間座位，並以布料矇綁乙○○雙眼
    ，戊○○、丁○○二人分坐兩旁控制乙○○行動等強暴、脅
    迫方式至其不能抗拒，而先強取乙○○所有之上開賓士車輛
    （含該車車鑰匙）得手，再由丙○○負責駕駛該賓士車輛迅
    速駛離，而留在該處之蔡竹鵑自行離去，並以此方式剝奪乙○○之行動自由，且將乙○○帶往事先準備之前開位於桃園
    縣新屋鄉后湖十二號房屋內，丁○○、丙○○先解除矇住乙○○雙眼之布料，並在旁看管，並由戊○○持前開玩具槍指
    向乙○○，喝令乙○○交出身上財物之強暴、脅迫方式，至
    乙○○不能抗拒，即交出其身上位於桃園縣中壢市○○路二
    二一號六樓住處鑰匙一串、萬泰商業銀行（以下簡稱萬泰銀
    行）現金卡、臺北富邦銀行（以下簡稱富邦銀行）、玉山商
    業銀行（以下簡稱玉山銀行）、美商花旗銀行（以下簡稱花
    旗銀行）等銀行信用卡各一張及郵局金融卡、身份證、車牌
    號碼０１２８－ＨＫ號賓士廠牌自小客車行車執照各一張等
    物後，戊○○並要求乙○○告知各銀行信用卡及郵局金融卡
    提領現金密碼，乙○○除口頭告知外，另交付密碼小手冊予
    戊○○，戊○○得手後，指示丙○○、丁○○將乙○○雙手
    綑綁，並另指派不詳姓名年籍成年人九人與丙○○、丁○○
    輪流看管乙○○，而將乙○○拘禁於該處。嗣於九十五年二
    月十日凌晨零時許，戊○○認其拘禁乙○○已達其取得各項
    財物及本票、支票之目的，遂決定釋放乙○○，即駕駛前開
    強搶之乙○○所有之賓士廠牌車輛並搭載丁○○，將乙○○
    送回其位於桃園縣中壢市○○路之住處，並將渠等強取乙○○之前開住處鑰匙一串及萬泰銀行現金卡、富邦銀行、玉山
    銀行、花旗銀行等銀行信用卡各一張及郵局提款卡一張歸還
    乙○○，乙○○因拘禁期間遭雙手綑綁，而受有手挫傷、腕
    挫傷之傷害（傷害部分未據告訴）。
二、案經乙○○訴由桃園縣政府警察局中壢分局報請臺灣桃園地
    方法院檢察署檢察官偵查提起公訴。
    理    由
壹、程序部分
一、按被告以外之人（包括證人、鑑定人、告訴人、被害人及共
    同被告等）於審判外之陳述雖不符刑事訴訟法第一百五十九
    條之一至之四等四條之規定，而經當事人於審判程序同意作
    為證據，法院審酌該言詞陳述或書面陳述作成時之情況，認
    為適當者，亦得為證據；當事人、代理人或辯護人於法院調
    查證據時，知有刑事訴訟法第一百五十九條第一項不得為證
    據之情形，而未於言詞辯論終結前聲明異議者，視為有前項
    之同意，同法第一百五十九條之五定有明文。立法意旨在於
    傳聞證據未經當事人之反對詰問予以核實，原則上先予排除
    。惟若當事人已放棄反對詰問權，於審判程式中表明同意該
    等傳聞證據可作為證據；或於言詞辯論終結前未聲明異議，
    基於尊重當事人對傳聞證據之處分權，及證據資料愈豐富，
    愈有助於真實發見之理念，且強化言詞辯論主義，使訴訟程
    序得以順暢進行，上開傳聞證據亦均具有證據能力。經查，
    本件證人即被害人乙○○於警詢及檢察官偵訊時之證述，雖
    為證人於審判外之言詞陳述，其性質雖屬傳聞證據，然其警
    詢及偵查筆錄之內容，業經本院審理時予以提示並告以要旨
    ，且經公訴人、本案被告丁○○及其選任辯護人表示意見，
    當事人已知上述筆錄乃傳聞證據，均未於言詞辯論終結前對
    該等筆錄內容異議，依前揭規定，擬制同意作為證據，且本
    院審酌該證據作成之形式，均無瑕疵，與待證事實具有關聯
    性等情況，認為以之作為本案之證據亦屬適當，是前開證據
    仍具有證據能力，本院自得引為判決之依據，合先敘明。
二、復按司法院大法官會議釋字第五八二號解釋前段謂：「最高
    法院三十一年上字第二四二三號及四十六年臺上字第四一九
    號判例所稱共同被告不利於己之陳述得採為其他共同被告犯
    罪（事實認定）之證據一節，對其他共同被告案件之審判而
    言，未使該共同被告立於證人之地位而為陳述，逕以其依共
    同被告身份所為陳述採為不利於其他共同被告之證據，乃否
    定共同被告於其他共同被告案件之證人適格，排除人證之法
    定調查程式，與當時有效施行中之中華民國二十四年一月一
    日修正公佈之刑事訴訟法第二百七十三條規定牴觸，並已不
    當剝奪其他共同被告對該實具證人適格之共同被告詰問之權
    利，核與首開憲法意旨不符。該二判例及其他相同意旨判例
    ，與上開解釋意旨不符部分，應不再援用。」明白指出「共
    同被告身份所為之陳述」，在未經人證之法定調查程式前，
    該陳述應不得採為不利於其他共同被告之證據。又九十二年
    二月六日修正公佈之刑事訴訟法第一百五十六條第二項規定
    ：「被告或共犯之自白，不得作為有罪判決之唯一證據，仍
    應調查其他必要之證據，以察其是否與事實相符。」是否意
    謂被告或共犯之自白，亦得為不利其他被告之證據？刑事訴
    訟法第一百五十六條第二項原規定：「被告之自白，不得作
    為有罪判決之唯一證據，仍應調查其他必要之證據，以察其
    是否與事實相符。」於九十二年二月六日公佈修正刑事訴訟
    法時，將第一百五十六條第二項修正為：「被告或共犯之自
    白，不得作為有罪判決之唯一證據，仍應調查其他必要之證
    據，以察其是否與事實相符。」立法目的乃欲以補強證據擔
    保自白之真實性，亦即以補強證據之存在，藉之限制自白在
    證據上之價值，防止偏重自白，發生誤判之危險。以被告自
    白，作為其自己犯罪之證明時，尚有此危險，以之作為其他
    共犯之罪證時，不特在採證上具有自白虛偽性之同樣危險，
    且共犯者之自白，難免有嫁禍他人，而為虛偽供述之危險。
    是則利用共犯者之自白，為其他共犯之罪證時，其證據價值
    如何，按諸自由心證主義之原則，固屬法院自由判斷之範圍
    ，惟此項不利之陳述，須無瑕疵可指，且就其他方面調查，
    又與事實相符者，始得採為其他共同被告犯罪事實之認定。
    若不為調查，而專憑此項供述，即為其他共同被告犯罪事實
    之認定，顯與刑事訴訟法第一百五十六條第二項之規定有違
    。再對於共同被告之調查，除刑事訴訟法第一百五十六條第
    二項外，九十二年二月六日公佈修正刑事訴訟法另增訂第二
    百八十七之一條規定：「法院認為適當時，得依職權或當事
    人或辯護人之聲請，以裁定將共同被告之調查證據或辯論程
    式分離或合併。前項情形，因共同被告之利害相反，而保護
    被告權利之必要者，應分離調查證據或辯論。」同法第二百
    八十七之二條亦規定：「法院就被告本人之案件調查共同被
    告時，該共同被告準用有關人證之規定。」故法院必須裁定
    將共同被告分離調查、辯論，改依訊問證人之程式，命其具
    結，進行交互詰問。經查，本件被告戊○○、蔡竹鵑、丙○○於檢察官偵訊時分別同意以證人身份具結陳述，而由檢察
    官以訊問證人程式訊問各該證人，且被告戊○○、丙○○亦
    於本院審理時，以證人之身份到庭，並在具結負擔偽證罪心
    理處罰之狀態下，由公訴檢察官、被告及其選任辯護人對其
    行交互詰問，則被告戊○○、蔡竹鵑、丙○○在檢察官偵訊
    時所為之證述，及被告戊○○、丙○○在本院審理時所為證
    述，因已經過具結，由檢察官依訊問證人程序為之，而本院
    審理時復由被告及選任辯護人對其行使憲法保障之對質詰問
    權（司法院大法官會議第五八二號解釋參照），本院因認其
    在各被告於檢察官偵訊及本院審理時所為之證述應具有證據
    能力，得採為證據使用，附予敘明。
貳、實體部分：
一、訊據被告丁○○固不否認其有於九十五年二月六日，與被告
    甲○○、丁○○等人一同前往喜洋洋停車場，並有前往桃園
    縣新屋鄉后湖十二號房屋，且有該日起至同年月十日止在該
    處看管乙○○之事實，然矢口否認有何妨害自由及結夥三人
    以上之加重強盜犯行，並辯稱：伊與丙○○是鄰居，經由丙○○介紹而認識戊○○，曾與戊○○、丙○○一起到ＫＴＶ
    唱歌，於九十五年二月六日丙○○告知伊戊○○邀同一起唱
    歌，伊就向朋友借車，並搭載丙○○前往約定之七八七ＫＴ
    Ｖ樓下，戊○○從七八七ＫＴＶ下來後，就說先載他回家，
    後來在中壢市區繞，又說要去喜洋洋三溫暖找朋友，當日並
    非尾隨乙○○車輛而到喜洋洋停車場，到喜洋洋三溫暖停車
    場時，戊○○自己先下車，約五分鐘乙○○自小客車到達喜
    洋洋三溫暖停車場，後來伊也有上乙○○的車，伊坐副駕駛
    座，丙○○開車，戊○○和乙○○坐後座，後來伊開原來的
    車回去永安修車廠，丙○○之後有開車來載伊前往后湖十二
    號，伊到該處戊○○才告知其與乙○○有財務糾紛，請伊及
    丙○○幫忙看守乙○○，伊於九十五年二月六日起至同年月
    十日止在該處看管乙○○，丙○○也都在場，伊並沒有綑綁
    乙○○，也沒有控制其行動，伊並沒有看到戊○○拿乙○○
    的金融卡等物，伊也不知道乙○○有在后湖十二號簽本票、
    支票或汽車讓渡書，因為戊○○有事就叫伊去外面等，戊○○並無拿金錢給伊，最後是由伊與戊○○開乙○○白色賓士
    載乙○○回家云云，經查：
  (一)被告丁○○與共犯戊○○、蔡竹鵑、丙○○三人所共犯妨害
    自由、結夥三人以上強盜犯行，業據證人即被害人乙○○於
    警詢、檢察官偵訊及本院審理時指述：「伊是在九十四年底
    ，在奪標ＫＴＶ認識擔任傳播小姐之蔡竹鵑，蔡竹鵑有來過
    伊位於桃園縣中壢市○○路二二一號六樓之住處，知悉伊有
    二台賓士交換使用，伊也知悉蔡竹鵑居住在桃園縣中壢市○○路五○○號五樓Ｄ室，於九十五年二月六日蔡竹鵑以電話
    聯絡相約見面，蔡竹鵑告訴伊要還人錢，伊就駕駛車牌號碼
    ０１２８－ＨＫ號白色賓士廠牌賓士前往蔡竹鵑上開住處搭
    載其前往所指定之喜洋洋停車場，到該處之後，蔡竹鵑即自
    副駕駛座打開車門步出車外，戊○○、丙○○、丁○○就從
    副駕駛座及後座蜂擁而上，由戊○○持槍指著伊頭部，叫伊
    低頭，然後與丙○○、丁○○將伊拉到後座中間，在後座伊
    遭人以夾克蒙面，伊感覺兩旁都有人，後來有人開車到拘禁
    地點，那個地方前面是空的客廳，客廳過來有一間還是二間
    房間，再來就是廚房及廁所，伊被拘禁在廚房廁所旁邊的房
    間，伊到該房間內就被解開蒙面，伊有看到戊○○、丙○○
    、丁○○等人，戊○○持槍叫伊把所有東西拿出來，伊看到
    槍會怕，就把身上證件、鑰匙及萬泰銀行現金卡、富邦銀行
    、玉山銀、花旗銀行等銀行信用卡及郵局金融卡等物交出來
    ，並要求伊將提領密碼說出來，伊也有交出寫密碼的小冊子
    ，後來伊就被綑綁雙手，伊要去廁所就會解開，後來伊雙手
    瘀腫麻痺才鬆綁，遭拘禁期間有十二人輪流看管伊，十二人
    中包含戊○○、丙○○、丁○○，後來戊○○有拿本票一張
    及支票四張要求伊分別開立，說是要伊的錢，寫好後就會放
    伊走，伊在非自由意願下依戊○○指示，開立面額八十萬元
    本票一張及面額二十萬元支票四張，並依戊○○口述內容在
    本票後面寫字，伊並不清楚伊寫的字句為何，當時丙○○、
    丁○○並不在現場，一直到九十五年二月十日凌晨，戊○○
    才駕駛伊白色賓士返回住處，並將各家銀行信用卡、現金卡
    及郵局提款卡、住處鑰匙歸還，伊返家後才發現住處遭竊，
    伊就先去報警處理」等情（見本院九十五年度訴字第一六一
    五號卷第八五至一一二頁、偵查卷第四四至五三頁、第一三
    六至一四○頁、第一八二至一八三頁）綦詳，且有卷附支票
    影本三紙、退票理由單、本票正反面影本、證人乙○○所開
    具之贓物領據保管單、天晟醫院診斷證明書各一份附卷足佐
    ，堪認被告丁○○確實有與共犯戊○○、蔡竹鵑、丙○○三
    人共同犯有上開犯行無訛。
  (二)被告丁○○雖坦認其有在后湖十二號看守被害人乙○○之事
    實，於本院審理時表示願意就檢察官起訴之妨害自由部分認
    罪，然觀之其辯稱：於九十五年二月六日丙○○告知伊戊○○邀同一起唱歌，伊就向朋友借車，並搭載丙○○前往約定
    之七八七ＫＴＶ樓下，戊○○從七八七ＫＴＶ下來後，就說
    先載他回家，後來在中壢市區繞，又說要去喜洋洋三溫暖找
    朋友，並非因尾隨乙○○車輛而至該停車場，到喜洋洋三溫
    暖停車場時，戊○○自己先下車，約五分鐘乙○○自小客車
    到達喜洋洋三溫暖停車場，後來伊也有上乙○○的車，伊坐
    副駕駛座，丙○○開車，戊○○和乙○○坐後座，後來伊開
    原來的車回去永安修車廠，丙○○之後有開車來載伊前往后
    湖十二號，伊到該處戊○○才告知其與乙○○有財務糾紛，
    請伊及丙○○幫忙看守乙○○，伊於九十五年二月六日起至
    同年月十日止在該處看管乙○○，丙○○也都在場，伊並沒
    有綑綁乙○○，也沒有控制其行動，伊並沒有看到戊○○拿
    乙○○的金融卡等物，因為戊○○有事就叫伊去外面等一節
    ，經核與證人乙○○所指稱：在喜洋洋停車場時被告丁○○
    、戊○○、丙○○均有參與強押其至後座，且其在拘禁地點
    第一天，遭同案被告戊○○以類似槍枝近距離指其頭部要求
    其交出身上財物時，被告丁○○、丙○○亦在現場，後來其
    遭雙手綑綁受有手部、腕部挫傷等傷害，而被告丁○○、丙○○於其遭拘禁期間，亦有在該處看管之證述（見本院九十
    五年度訴字第一六一五號卷第八七、九○、九一頁）大相逕
    庭，足認被告丁○○僅坦承其有於九十五年二月六日起至同
    年月十日止，在新屋鄉后湖十二號有看守被害人乙○○之事
    實，然就在喜洋洋停車場有參與強押被害人乙○○及強盜被
    害人乙○○白色賓士車輛，及前往後湖十二號空屋所發生強
    盜被害人乙○○身上財物、綑綁被害人乙○○控制其行動等
    細節，均予以避重就輕，而否認其有參與或聲稱其不在場，
    顯見其就檢察官所起訴之妨害自由部分並無為認罪之意思，
    先予敘明。
  (三)至被告丁○○雖坦認其於九十五年二月六日起至同年月十日
    止，有在新屋鄉后湖十二號看守被害人乙○○以前開辯詞否
    認其有與被告戊○○、丙○○、蔡竹鵑等人共同參與喜洋洋
    停車場強押被害人乙○○、強盜該白色賓士車輛，及強押被
    害人乙○○前往新屋鄉后湖十二號空屋，再強取被害人乙○○身上財物後，綑綁被害人乙○○控制其行動達四日之久等
    犯行，然查：
    (1)同案被告丙○○曾於九十六年四月十一日本院審理時表示
      願意就檢察官所起訴之妨害自由部分認罪，經本院取得被
      告丙○○同意具結作證，並經交互詰問訊問證人程式，證
      人即被告丙○○就此部分證稱：「（問：當天戊○○有無
      告訴你是要去找他的前女友？）沒有。」「（問：為何後
      來你們會出現在喜洋洋三溫暖？）後來逛街到中壢監理站
      前面那條路，戊○○說有看到一個朋友就尾隨過去。」「
      （問：他的朋友開什麼車？）白色賓士車。」、「（問：
      之後你們尾隨白色賓士車多遠？）三、四十公尺。」、「
      （問：之後你們到喜洋洋三溫暖停車場？）是的。」等情
      （見本院九十五年度訴字第一六一五號卷第一七七、一八
      三、一八四頁），顯與被告丁○○所辯稱當日前往喜洋洋
      三溫暖停車場係因同案被告戊○○要前往該處找尋朋友，
      並無尾隨被害人乙○○所駕駛白色賓士車輛到達該處等詞
      ，顯然相去甚遠，是被告丁○○此部分辯解，已難遽以採
      信。
    (2)依證人即被害人乙○○於本院審理時證稱：在喜洋洋停車
      場時，伊當時坐在駕駛座，蔡竹鵑本來坐在右側，蔡竹鵑
      把車門打開以後，戊○○、丁○○、丙○○就從右側及後
      方蜂擁而上把伊拉到後座，且在被從駕駛座押到後座中間
      過程中，在場的有三個人，蔡竹鵑當時已經在車外，伊被
      蒙面，車輛啟動後，依照聽覺，當時車上除了伊之外，有
      三個人，駕駛座有一人，伊印象中伊兩側都有人等語（見
      九十五年度訴字第一六一五號卷第八九、一一○頁），復
      佐以被告丁○○於本院審理時坦認：後來伊與丙○○有上
      乙○○車輛，丙○○坐駕駛座，伊坐副駕駛座等語（見本
      院卷第一五四頁），且證人即共同被告丙○○、戊○○於
      本院審理時均證述在喜洋洋停車場當時，僅有被告丁○○
      、戊○○及丙○○外，並無其餘人士共同前往或在喜洋洋
      停車場，且被告戊○○當時確實有與乙○○在車內交談一
      節（見本院卷第一一六、一四四頁），則依證人乙○○上
      開證述，可知當日係因共同被告蔡竹鵑自車內打開車門，
      始由被告丁○○、戊○○、丙○○趁隙入內強押證人乙○○至後座，且其遭渠等矇眼後車輛行進間，仍能憑聽覺觸
      感查悉其左右兩側仍有人在旁，另有一人在駕駛車輛，而
      證人即被告戊○○、丙○○均稱僅有渠等三人到達喜洋洋
      停車場，且當時並無其餘人士共同前去，顯見該證人乙○○所證述其有遭人上車強押其至後座，並將其矇眼帶至拘
      禁處所等節，均係由被告丁○○與共同被告戊○○、丙○○三人所為至明，是被告丁○○辯稱其並無強押證人乙○○至後座，強取其車輛再共同強行押往新屋鄉后湖十二號
      拘禁，而係駕駛原駕駛前來車輛歸還出借者而自行離去喜
      洋洋停車場等情，俱屬臨訟卸責之詞，難以採信。
    (3)又考諸證人即被告丙○○證稱：其當日確實有依戊○○之
      指示駕駛乙○○原所駕駛之白色賓士廠牌車輛，且當時乙○○與甲○○均坐在後座等語（見本院九十五年度訴字第
      一六一五號卷第一七七、一八六頁），核與證人乙○○所
      指述其遭挾持所坐位置相符，是此部分應與事實相符，洵
      堪採信，顯見證人即共同被告戊○○指稱證人乙○○係坐
      在副駕駛座一節（見本院九十五年度訴字第一六一五號卷
      第一二八頁），與事實已有不符。況佐以證人乙○○既自
      行駕車前去，而被告丁○○、共同被告戊○○、丙○○亦
      有駕駛車輛前來，且該證人與共同被告戊○○、丙○○等
      人素不相識，則證人乙○○與被告等人間果有需尋覓他處
      商談之必要，並出於該證人之自由意志而前去，衡情其儘
      可自行駕駛車輛前往約定地點，何有可能任意委由並不熟
      識之他人代為駕車前往？由此益徵證人乙○○並非出於自
      由意志前往位於桃園縣新屋鄉后湖十二號空屋甚明。
    (4)復參酌被告丁○○、共同被告戊○○、丙○○嗣後搭載證
      人乙○○前往位於桃園縣新屋鄉后湖十二號空屋，而以該
      空屋係位處偏僻，且無人居住之房屋，倘該證人確係自行
      同意前往該處，協商債務糾紛屬實，則何以其於被告戊○○等人見面，並前往該陌生偏僻之地點商談後，竟繼續停
      留該處長達四日之久？而共同被告戊○○又何需指示被告
      丁○○及共同被告丙○○在該處輪流看管該證人？凡此俱
      與一般社會常情不符，是證人乙○○所稱：其係非出於自
      由意願下前往該處，而遭人私行拘禁於該處等詞，應堪信
      實。
    (5)又證人乙○○於本院審理證稱：其到達受囚禁房間，並解
      開蒙面時，在該房間連伊有四個人，另三人為戊○○、丁○○及丙○○，後來綑綁伊的手腳，把伊的鑰匙、皮包等
      全部拿走，是戊○○拿走的一詞（見本院九十五年度訴字
      第一六一五號卷第九○、一一○頁），顯見被告丁○○辯
      稱其並未隨同前往新屋鄉后湖十二號空屋及同案被告丙○○辯稱其載同同案被告戊○○及證人乙○○抵達新屋鄉后
      湖十二號後，並未進入屋內等情詞，均與證人乙○○所證
      不符，而證人乙○○自喜洋洋停車場遭強押至新屋鄉后湖
      十二號時，並拘禁在該處房間內，且有遭綑綁雙手雙腳，
      並遭同案被告戊○○強取身上財物時，其既曾近距離接觸
      該行為人，且當時該屋內除被告丁○○、同案被告戊○○
      、丙○○外，並無其他人士在場，是證人乙○○應無誤認
      之可能，堪認被告丁○○始終均在場，且有共同參與犯罪
      明確，是被告丁○○辯稱：其沒有與同案被告戊○○、丙○○一同前往后湖十二號、亦沒有看到戊○○強取被害人
      乙○○身上財物等節，應屬犯後脫免罪責之詞，不足採信
      。
    (6)再依卷附天晟醫院診斷證明書以觀，證人乙○○曾於九十
      五年二月十日前往該院急診，其經診斷受有手挫傷、腕挫
      傷等傷害，而被告丁○○與共同被告戊○○、丙○○雖於
      本院審理時均稱不知證人乙○○何以受有上開手部、腕部
      之傷害，然被告丁○○與共同被告丙○○既在后湖十二號
      房屋輪流看守證人乙○○，另共同被告甲○○亦曾返回該
      處，甚且於九十五年二月十日駕駛車輛搭載該證人返回住
      處，則渠等焉有可能對於該證人手部、腕部受有傷害毫無
      所悉？由此顯見證人乙○○所稱其所受上開傷害係遭人綑
      綁雙手限制行動自由，而拘禁在該處所致等情，與實情相
      符。
    (7)另就當時如何擇定證人乙○○停留長達四日之上開空屋一
      節，被告丁○○亦於本院審理時坦認其於本案案發前有曾
      與同案被告丙○○前往后湖十二號看房子等語（見本院卷
      第一五五頁），雖證人即共同被告戊○○於本院審理時證
      稱：「（問：這個地點誰決定的？）我之前有問丙○○哪
      裡有坐的地方，因為身上沒有那麼多錢，所以想到鄉下住
      ，我們繞一繞，我跟丙○○說想要租一個地方，後來有提
      議那裡可以停下來談，後來我們就停在那個地方。」、「
      （問：這個地方是你承租的？）我有先去看，覺得還不錯
      ，我就跟丙○○說，丙○○說很便宜幾千元。」、「（問
      ：你們當天如何進去？）當時後面的門沒有鎖。」云云（
      見本院九十五年度訴字第一六一五號卷第一二八、一二九
      頁），而證人即共同被告丙○○於本院審理時本結稱：其
      係依被告戊○○之指示而駕駛白色賓士車輛搭載被告戊○○前往該處，且其之前未曾去過該處一詞（見九十五年度
      訴字第一六一五號卷第一八五頁），嗣後又改稱：九十四
      年十二月戊○○有說要租房子賣檳榔，那時伊有帶丁○○
      一起去，是丁○○第一次見到戊○○，房子是伊舅公的等
      語（見本院卷第一一三頁），而參互印證上開被告丁○○
      供詞及證人即同案被告戊○○、丙○○之證述，已然可見
      證人即共同被告戊○○、丙○○二人在被告丁○○未到案
      ，於本院審理時（即九十五年度訴字第一六一五號案件）
      所為之證述，先後規避究由何人決定該處地點，並互相推
      稱係由對方所提議或指示，而於被告丁○○到案後，被告
      丁○○、證人即共同被告丙○○始坦認該后湖十二號房屋
      於案發之前即有先行找尋並承租之事實。且參以通常一般
      人與熟識之友人如欲交談或協商特定事務，而臨時決定其
      洽談地點，莫不選在餐館等公共場所或其雙方之住處，要
      無可能任意擇定未曾前往之陌生空屋，更遑論其協商對像
      若非熟識之人，理應對於其地點之選擇更為慎重，方屬常
      態，然本案被告丁○○、共同被告戊○○、丙○○既非與
      證人乙○○為熟識友人，何以挑選地處偏僻之空屋，作為
      協商債務之地點？已不無啟人疑竇之處；且如渠等未預先
      計畫承租上開空屋，又如何可臨時隨意於街道上覓得該空
      屋，並可任意推門入內，而逕自使用長達四日之久？而該
      空屋果如共同被告戊○○所稱係為居住該處而承租，則何
      以其於當時未居住該處，且於證人乙○○所停留之期間，
      亦未見其居住該處？由此俱見證人即共同被告戊○○、丙○○原於本院九十五年度訴字第一六一五號審理時所為之
      證述，俱與事實不符，而被告丁○○、共同被告戊○○、
      丙○○與證人乙○○見面當日共同前往之處所為一位處偏
      僻之空屋，且經被告丁○○、共同被告戊○○、丙○○等
      人任意推門進入，而由被告丁○○與共同被告丙○○等人
      輪流看守證人乙○○長達四日之久，足資佐證該空屋係被
      告丁○○與共同被告戊○○、丙○○等人事先即已尋找作
      為拘禁證人乙○○之用，且參以渠等三人自喜洋洋停車場
      搶得證人乙○○之白色賓士車，強押證人乙○○至新屋鄉
      后湖十二號空屋拘禁，並輪流看管等情，渠等間對於整個
      犯案過程已有事先之計畫、謀議，並為分工，至為明確。
    (8)雖被告蔡竹鵑辯稱：伊于九十五年二月六日，要還錢給朋
      友，所以才由乙○○駕車搭載，伊于途中看見戊○○，伊
      就尾隨戊○○的車，看戊○○要去何處，到喜洋洋停車場
      ，甲○○停車，伊就叫乙○○停車，伊看到戊○○在前女
      友住處很生氣，就打戊○○一巴掌後就離開，後來因為戊○○有問伊是否知悉乙○○住處，伊就帶戊○○前去乙○○位於桃園縣中壢市○○路住處，伊只有搬運電腦設備，
      是用戊○○向乙○○拿的住處鑰匙進去的，戊○○有說經
      過乙○○同意云云。然查，該被告前開供述其係乘坐證人
      乙○○所駕駛車輛，尾隨被告戊○○而前往喜洋洋停車場
      之情節，核與證人即被告丙○○所稱係被告戊○○途中尾
      隨證人乙○○所駕駛白色賓士等情，顯然有異，已難遽以
      採信。且參以被告蔡竹鵑既約證人乙○○見面，並乘坐該
      證人所駕駛之車輛，則姑不論其究因何故前往喜洋洋停車
      場，豈有一經抵達該停車場，命證人乙○○停車後，即打
      開車門逕自離去之理？由此益見被告蔡竹鵑所為前揭供詞
      ，實與一般常情不符。況佐以證人乙○○證述：其因前往
      奪標ＫＴＶ消費，始與任職該處傳播小姐之被告蔡竹鵑相
      識，且其曾駕駛所有賓士廠牌車輛多次接送被告蔡竹鵑上
      下班，而被告蔡竹鵑並曾進出乙○○位於桃園縣中壢市○○路二二一號六樓住處，且知悉該證人為大學教授，經濟
      情況良好，並有賓士廠牌車輛二輛交替使用等情，復為證
      人即同案被告蔡竹鵑所不否認，則以被告戊○○、丙○○
      、丁○○等人既與證人乙○○間無任何金錢糾紛（詳如後
      述），且渠等間亦不熟識，甚者並不相識，何以被告丁○○與共同被告戊○○、丙○○等人得隨機挑選該證人為下
      手目標，若非由共同被告蔡竹鵑向渠等透露其查探所得知
      該證人之身份、工作及財產經濟狀況，而經被告丁○○與
      共同被告戊○○、丙○○等人事先謀議，並事前先承租桃
      園縣新屋鄉后湖十二號之空屋作為拘禁地點，而由共同被
      告蔡竹鵑出面相約該證人前往預先計畫之喜洋洋停車場，
      被告丁○○與共同被告戊○○、丙○○等人又如何能掌握
      該證人行蹤，並前往渠等方便下手之偏僻地點，以遂行犯
      罪？由此顯見共同被告蔡竹鵑事前即已將證人乙○○之身
      份及財力狀況等訊息告知被告甲○○等人，而以其與被告
      戊○○間當時男女朋友間之密切關係，理應知悉被告戊○○等人事先謀議將證人乙○○帶往前開空屋拘禁一事，猶
      同意透露證人乙○○之相關資訊，並代為聯繫該證人前往
      指定地點見面，凡此足徵其確實曾參與謀議，由其擔任出
      面誘騙證人乙○○前往指定地點之角色，至為灼明。再參
      以證人乙○○曾多次接送共同被告蔡竹鵑上下班，而得知
      被告蔡竹鵑案發前居住於桃園縣中壢市○○路五○○號五
      樓Ｄ室等情，然被告蔡竹鵑卻於案發後之九十五年二月八
      日旋即承租桃園縣中壢市○○街三○之一一號十樓，此有
      該租賃契約書影本一份（見偵查卷第八○至八六頁）在卷
      足稽，顯見證人乙○○於九十五年二月六日凌晨遭限制行
      動並受拘禁後，共同被告蔡竹鵑即迅速於案發後二日內即
      同年月八日搬離原居住處所，則共同被告蔡竹鵑苟非與被
      告丁○○、共同被告戊○○、丙○○等人事前謀議，並由
      其負責出面誘騙證人乙○○後，為避免證人乙○○將來循
      線追查其住處而受刑事訴追之可能，其何以至此？益見本
      案被害人乙○○顯係由被告丁○○與共同被告戊○○、丙○○、蔡竹鵑事前謀議，經過縝密計畫，進而設局誘騙被
      害人乙○○前往指定地點，以實行本件犯罪無誤。
    (9)綜參前開各情，足堪認定證人乙○○並非係與被告丁○○
      、共同被告戊○○、丙○○等人偶遇，而係被告丁○○、
      共同被告戊○○、丙○○與蔡竹鵑四人，事前即已謀議，
      先行承租前開後湖十二號房屋作為拘禁證人乙○○地點，
      並由因任職奪標ＫＴＶ而與該證人熟識之共同被告蔡竹鵑
      出面約該證人見面，並由被告戊○○、丙○○、丁○○等
      人尾隨在後，前往預先計畫之喜洋洋停車場，再由被告戊○○、丙○○、丁○○等人強押該證人在後座，並強行取
      得證人乙○○所駕駛之車輛，再強押該證人前往所承租之
      后湖十二號房屋拘禁，並強取身上財物至明。
  (四)雖被告丁○○辯稱：其並沒有拿到金錢，且沒有得到代價，
    且其至后湖十二號才經由戊○○告知戊○○與乙○○間有債
    務糾紛云云，而證人即同案共同被告戊○○亦稱：乙○○於
    九十五年一月六日向伊借貸四十萬元現金，當時蔡竹鵑也有
    看到，且乙○○有簽發面額八十萬元之本票及車輛買賣契約
    書等資料供擔保云云，然查：
    (1)觀諸共同被告蔡竹鵑於警詢時供稱：於農曆過年前證人乙○○有透過伊向戊○○借錢，現場只有伊在場，不知道有
      無寫借據或提供擔保品一詞（見偵查卷第三八頁），嗣於
      檢察官偵訊時取得其同意而具結作證，並結稱：「因為梁
      先生（指乙○○）好像有跟林（指戊○○）借錢，好像有
      四十萬，這是戊○○說的，似乎有開本票，所以他們三人
      要找乙○○還錢，那三人就是戊○○、丁○○、丙○○。
      」（見偵查卷第一○一頁），嗣後經檢察官再次偵訊另證
      稱：「（問：戊○○如何跟你說？）說他們有債務糾紛，
      乙○○沒有還錢，就先把他押起來。」、「（問：是否知
      道戊○○跟乙○○有債務糾紛？）聽戊○○說乙○○跟他
      借四十萬元。」、「（問：九十五年二月六日之前戊○○
      跟乙○○有債務糾紛嗎？）不知道。」、「（問：乙○○
      原本認識戊○○嗎？）不認識。」、「（問：為何乙○○
      會跟戊○○借四十萬元？）透過我認識，過年前乙○○因
      週轉不靈，我才介紹他們兩個認識。」、「（問：剛剛不
      是說不知道他們兩個有債務糾紛？）應該說我不知道他們
      兩個有債務糾紛？」、「（問：二月六日前是否知道乙○○有跟戊○○借四十萬元？）他只有跟我說週轉不靈，我
      不知道他們有沒有‧‧（蔡竹鵑沈默不語）。」等語（見
      偵查卷第一六一、一六二頁），則證人蔡竹鵑於警詢時固
      供稱其有親眼見聞共同被告戊○○交付借款予證人乙○○
      一事，然其於檢察官偵訊時經質問又稱共同被告戊○○與
      證人乙○○間有債務糾紛之細節係由戊○○所告知，嗣又
      改稱係其介紹二人認識處理證人乙○○週轉不靈之問題，
      不僅其前後證詞反覆，且未有隻字片語提及其是否有親睹
      被告戊○○所供述證人乙○○有當場簽發面額八十萬元之
      本票供作借款擔保一事，則苟證人即共同被告蔡竹鵑確實
      有親睹共同被告戊○○有借貸四十萬元並交付現金予證人
      乙○○之經過，何以其就當日親身在場見聞共同被告戊○○與證人乙○○間因借貸而提供擔保之其餘細節均無法詳
      述，已與常情有違；且佐以共同被告戊○○、蔡竹鵑二人
      於案發之際係男女朋友關係，案發後更已締結婚姻而成為
      夫妻，足見渠等二人間具有親密關係，則證人即共同被告
      蔡竹鵑就關涉被告戊○○是否從事本案犯罪所為證詞，難
      免有迴護該共同被告戊○○之虞，實難期其證詞客觀公正
      ，是證人即共同被告蔡竹鵑於檢察官偵訊時結證所為前揭
      證詞，即難逕採為本案有利之證據，而認定共同被告戊○○與證人乙○○間確有債權債務關係。
    (2)又依卷附由證人乙○○所簽發之面額八十萬元本票正面固
      記載：「憑票准於95年2 月6 日無條件擔任兌付或其指定
      人『甲○○（即戊○○原名）』」，且該本票影本背面另
      註記有：「本人由於乙○○與『甲○○』有財務糾紛，暫
      時往後之法律訴訟全部負責。暫壓身份證與車子０１２８
      －ＨＫ、該車台之行照，往後財務糾紛結束，該車台證件
      全數歸還，在此立下證者乙○○」等內容，有該紙本票影
      本附卷可稽，雖證人即共同被告甲○○迭於檢察官偵訊及
      本院審理時均證稱該紙本票係在九十五年一月五日乙○○
      向其借款時所簽立云云（見偵查卷第一○四頁、本院卷第
      一四五頁），惟衡諸一般借貸之交易常情，苟借款人向他
      人借貸款項，縱係透過第三人而借貸，若立有借據必當書
      立雙方姓名、住址、聯絡電話等身份資料，並書明借貸金
      額、還款期限等等，即令僅有交付本票或其他供擔保之資
      料以為借款之憑證，未詳細記載前開身份資料或借貸金額
      及還款期限等細節，亦會記載借貸人及貸與人之姓名以明
      確借貸之雙方當事人，是借貸關係中雙方縱非熟識，理應
      亦能明確指出該借貸契約對方當事人之姓名，始符常情，
      尤以雙方間之交易係以當面交付借款現金之方式，除可經
      由書面資料查知對方當事人之姓名外，在其見面交付借款
      之過程中，理應能充分辨識對方之容貌外觀特徵，進而確
      認對方究為何人，是依被告戊○○所指本票既係借貸時所
      交付供擔保之票據，雖並無詳細載明出借者即被告戊○○
      之詳細身份資料，然該本票正面既已載明該本票金額應付
      款予「甲○○」之內容，且背面亦載有「本人由於乙○○
      與『甲○○』有財務糾紛」等文字，其一望即知借貸之對
      方當事人為甲○○（即被告戊○○），且果如被告戊○○
      所言其係當面交付現金予證人乙○○，則證人乙○○應得
      輕易獲悉其係向共同被告戊○○借貸款項，並辨識其外貌
      特徵，如此方與一般常情相符。惟查：證人乙○○於九十
      五年二月十日離開桃園縣新屋鄉后湖十二號之空屋返回住
      處之後，即前往桃園縣政府警察局中壢分局興國派出所申
      告遭人妨害自由、強盜、被迫簽發支票、本票及住處遭竊
      等情，然於當日其僅能告知處理員警係因共同被告蔡竹鵑
      自其所駕駛車輛開門步出，而遭他人控制，並指認檔案照
      片「康宜祥」為持槍之人，此有證人乙○○九十五年二月
      十日調查筆錄一份存卷可佐（見偵查卷第四五頁），則以
      證人乙○○於案發當日即報警處理，其必係欲早日查出犯
      罪者為何人，自無甘冒遭受刑事誣告罪責之處罰風險，而
      任意構詞誣陷「康宜祥」之理，因之，倘證人即共同被告
      戊○○所證述前開借貸情節果屬實在，其與證人乙○○間
      即有當面近距離之接觸，且商談各項借貸細節及還款時間
      ，甚且當場簽發本票或交付其他資料以供擔保，何以其竟
      無法指認共同被告戊○○本人為何人？抑有進者，若證人
      乙○○確實有依其自由意志開立前開本票，則該本票正反
      面其均有親自書寫「甲○○」，何以其於報警之際，卻無
      從指認「甲○○（即更名後之戊○○）」之姓名？俱滋疑
      問，由此顯見證人乙○○與共同被告戊○○間並無共同被
      告戊○○所指借貸關係，而係遭人挾持後始識得共同被告
      戊○○本人，並非出於自己意思使簽發該紙本票，以致無
      從記憶該名挾持者之姓名，是證人即共同被告戊○○所辯
      其與證人乙○○間具有借貸關係而生債務糾紛等節，應屬
      杜撰卸責之詞，自不足取。
    (3)觀之證人即被告戊○○於檢察官偵訊時證稱：乙○○是由
      丁○○及丙○○看管，是朋友間幫忙，且伊有供他們三餐
      一語（見偵查卷第一○四頁），復於本院審理時結述：丁○○有向伊借錢，伊有借約二、三萬元，伊有告訴丁○○
      ，如果伊有把乙○○錢拿回來，丁○○欠伊的借款就不再
      予以追究等情（見本院卷第一四二頁），顯見被告丁○○
      為求免除對同案被告戊○○之債務，而應允參與本件犯罪
      ，是被告丁○○顯有為自己不法所有之犯意至為明確。
    (4)又被告丁○○於警詢時供稱：其到新屋鄉后湖十二號，才
      由戊○○告知其與乙○○有債務糾紛，要伊與丙○○幫忙
      看守云云（見偵查卷第二四頁），復於本院審理時亦稱：
      是戊○○叫伊在該處看管乙○○一詞（見本院卷第一五六
      頁），縱如被告丁○○前開所辯：其迄至新屋鄉后湖十二
      號後始知悉同案被告戊○○與被害人乙○○間有債務糾紛
      一節屬實，其於喜洋洋停車場強押被害人乙○○，至其不
      能抗拒而強取被害人乙○○所駕駛之車輛得手之際，應尚
      未經由同案被告戊○○告知其有與該被害人間之債務糾紛
      ，何以其仍共同參與該部分犯罪，顯見被告丁○○應為求
      免除債務，而自始即與同案被告戊○○、丙○○及蔡竹鵑
      謀議，並有行為分擔參與本件犯罪，是其前開所辯，顯屬
      規避事前有謀議策動之參與，為求推卸加重強盜重罪所為
      之杜撰之詞。
    (5)雖被告丁○○否認有親眼見聞同案被告戊○○有強取證人
      乙○○身上財物云云，經核固與證人即同案被告戊○○證
      稱：其所取得證人乙○○財物均有經其同意一節相符，然
      參酌前述，被告戊○○與證人乙○○間並無金錢債務糾葛
      ，且亦無任何特別之身份關係存在，衡情其自無任意交付
      財物供他人使用，或交付其住處鑰匙任由他人搬運財物之
      理，是被告戊○○前揭所辯，已與常情相悖。況考諸信用
      卡、現金卡及金融卡乃表彰個人信用透支額度或提領存款
      帳戶內現金之憑證，而住處鑰匙則供其持有人得以自由進
      出其住處，則其持有人縱需提領現金或要將其住處財物交
      予他人，其要無捨自行提領交付，或自己自住處取出財物
      交付他人或另約定地點交付之途，而假手於他人代勞，以
      徒增他人冒用信用卡、現金卡及金融卡，或任意取走其住
      處內財物之風險，而縱欲委由他人自行提領或取得財物，
      亦理應會一同前往，殊難想像證人乙○○自行停留在陌生
      又地處偏僻位置，竟會同意自行交付身上信用卡、現金卡
      及金融卡與他人自行提領財物，並給予住處鑰匙任由他人
      搬運住處財物，由此俱見被告丁○○及同案被告戊○○、
      蔡竹鵑、丙○○所辯稱取得該證人之同意或稱其均不知情
      等詞，俱與常情有違，且參以被告丁○○、同案被告戊○○、丙○○三人於喜洋洋停車場以強暴、脅迫方式，至使
      證人乙○○不能抗拒，而強取證人乙○○所駕駛之車號○
      一二八－ＨＫ號白色賓士自小客車後，即無歸還之意，同
      案被告戊○○、丙○○其後復有駕駛使用該車，同案被告
      戊○○亦以其所竊得之車牌，改懸掛於該白色賓士車使用
      ，避免為警查獲，甚且同案被告戊○○復於新屋鄉后湖十
      二號空屋強制證人簽立汽車買賣合約書，圖藉此而合法取
      得該白色賓士車所有權等情，足徵被告丁○○、同案被告
      戊○○、丙○○強取證人乙○○白色賓士車時，其主觀上
      均具不法所有意圖之犯意聯絡，至為明確。是證人乙○○
      所稱：其經被告戊○○、蔡竹鵑、丙○○、丁○○等人設
      局強押限制行動，並由被告戊○○持槍，並由被告丙○○
      、丁○○在場強押或助勢等強暴、脅迫方式，至該證人不
      能抗拒，而遭被告戊○○、丙○○、丁○○強盜其當日所
      駕駛之賓士車後，至該拘禁地點，復以同一方式至使不能
      抗拒，而交付身上財物等詞，均與事實相符，堪以採信。
    (6)從而，被告丁○○為求得以免除其積欠同案被告戊○○約
      三萬元之債務，顯有為自己不法所有之意圖，而於事前同
      意參與本件犯罪，並有於案發當時亦有共同實施犯罪，而
      有妨害被害人乙○○自由，並至其不能抗拒，強取被害人
      乙○○所駕駛之白色賓士及其身上財物至明。
  (五)綜上各開事證，就告丁○○與同案被告戊○○、蔡竹鵑、丙○○所共犯如犯罪事實欄三所示妨害自由、結夥三人以上之
    加重強盜犯行，被告丁○○所辯各節，俱不足採，是本件事
    證明確，被告丁○○犯行，洵堪認定。
二、查被告丁○○行為後，刑法於九十四年二月二日修正公布，
    並自九十五年七月一日起施行，本件新舊法比較之說明如下
    ：
  (一)修正後刑法第二條第一項規定，已將新舊法律適用之「從新
    從輕」原則，改採「從舊從輕」原則，而此規定僅係規範行
    為後法律變更所生新舊法律比較適用之準據法，並非實體刑
    罰法律，自不生行為後法律變更之比較適用之問題，應逕行
    適用新法第二條第一項之規定，為「從舊從輕」之比較。又
    刑法條文雖經修正，但若僅屬單純之文字修飾，或將實務見
    解或法理明文化，而不涉及刑罰之輕重、構成要件之變更，
    或其他有利、不利於行為人之情形者，即無庸依刑法第二條
    第一項之規定比較新舊法，而應依一般法律適用原則，適用
    「裁判時法」處斷（最高法院九十五年十一月十七日第二十
    一次刑事庭會議決議意旨參照）。又修正後刑法第十一條係
    增訂刑法於其他法律有「保安處分」之規定者，亦適用之，
    亦無關犯罪行為可罰性之變更，亦應逕行適用新法第十一條
    之規定。
  (二)關於罰金刑最低額之問題，本案刑法第三零二條第一項妨害
    自由罪法定刑中科處罰金之規定，依修正後刑法第三十三條
    第五款規定，「罰金新臺幣一千元以上，以百元計算之」較
    修正前之舊法所定罰金最低額為銀元一元即新臺幣三元以上
    為重，經新舊法比較結果，以修正前刑法較有利於被告，依
    刑法第二條第一項規定，應適用修正前刑法第三十三條第五
    款規定。
  (三)關於刑法第三百零二條第一項法定刑為罰金之「提高標準」
    之新舊法適用問題，因被告行為後，刑法施行法第一條之一
    於九十五年六月十四日修正公布增訂。修正增訂之刑法施行
    法第一條之一規定：「中華民國九十四年一月七日刑法修正
    施行後（按指九十五年七月一日），刑法分則編所定罰金之
    貨幣單位為新臺幣。九十四年一月七日刑法修正時，刑法分
    則編未修正之條文定有罰金者，自九十四年一月七日刑法修
    正施行後，就其所定數額提高為三十倍。但七十二年六月二
    十六日到九十四年一月七日新增或修正之條文，就其所定數
    額提高為三倍」。且刑法施行法第一條之一之立法理由謂「
    刑法二十四年施行後，為解決國民所得經濟水準已大幅提昇
    問題，有關罰金罰鍰倍數之調整及銀元與新臺幣之折算標準
    ，訂有罰金罰鍰提高標準條例及現行法規所定貨幣單位折算
    新臺幣條例，除罰金以一銀元折算三元新臺幣外，並將七十
    二年六月二十六日以前修正之刑法部分條文罰金數額提高為
    十倍，其後修正者則不再提高倍數，亦即刑法分則各罪罰金
    數額視為前開情形分別提高三十倍或三倍，考量新修正刑法
    施行後，不再適用現行法規所定貨幣單位折算新臺幣條例，
    為使罰金數額趨於一致，避免衍生新舊法比較適用問題，以
    緩和實務適用法律之衝擊，爰於不變動罰金數額之前提下，
    規定第二項如上」。查，本件被告所犯刑法第三百零二條第
    一項之罪之法定刑有罰金刑（銀元五百元以下），且為刑法
    分則編未修正之條文而定有罰金刑者；於刑法施行法第一條
    之一修正增訂前，其貨幣單位為銀元，罰金刑之提高標準應
    適用罰金罰鍰提高標準條例第一條之規定「依法律應處罰金
    、罰鍰者，就其原定數額得提高為二倍至十倍。」而再依現
    行法規所定貨幣單位折算新臺幣條例第二條規定「現行法規
    所定金額之貨幣單位為圓、銀元或元者，以新臺幣元之三倍
    折算之。」如換算為新臺幣，則刑法第三百零二條第一項之
    罪法定刑罰金刑部分，應為罰金新臺幣一萬五千元以下。如
    適用刑法施行法第一條之一規定提高三十倍，亦為新臺幣一
    萬五千元以下。比較新舊法適用之結果，其關於法定刑為罰
    金部分之提高標準，新舊法均無不利之情形，是其關於法定
    刑為罰金部分之提高標準，「新舊法均無不利之情形」，依
    照前揭說明，本案關於刑法第三百零二條第一項之法定刑罰
    金提高標準部分，自應適用裁判時之法律即刑法施行法第一
    條之一（最高法院九十六年度臺上字第八二七號、一一三六
    號判決意旨參照）。
  (四)被告丁○○行為後，關於共同正犯之規定，刑法第二十八條
    原規定：「二人以上共同『實施』犯罪之行為者，皆為共同
    正犯。」，新修正之刑法第二十八條修正為：「二人以上共
    同『實行』犯罪之行為者，皆為共同正犯。」，且刑法第三
    十一條第一項原規定：「因身分或其他特定關係成立之罪，
    其共同『實施』或教唆幫助者，雖無特定關係，仍以共犯論
    。」，新修正之刑法第三十一條第一項則修正為：「因身分
    或其他特定關係成立之罪，其共同『實行』、教唆或幫助者
    ，雖無特定關係，仍以『正犯』或共犯論。但得減輕其刑。
    」，將舊法之「實施」修正為「實行」。原「實施」之概念
    ，包含陰謀、預備、著手及實行等階段之行為，修正後僅共
    同實行犯罪行為始成立共同正犯，是新法共同正犯之範圍已
    有限縮，排除陰謀犯、預備犯之共同正犯。則修正前後刑法
    就共同正犯之範圍既因此而有變動，自屬犯罪後法律有變更
    ，而非僅屬純文字修正，應有新舊法比較適用之問題（最高
    法院九十六年度臺上字第九三四號、第一三二三號判決意旨
    參照）。
  (五)被告丁○○行為後，九十四年一月七日修正公布，自九十五
    年七月一日施行之刑法刪除第五十五條關於牽連犯之規定。
    本件被告三人所犯各罪分別具有牽連犯之關係，依修正前即
    行為時之規定，應各從一重罪處斷；依修正後之刑法既已刪
    除牽連犯之規定，則所犯各罪應依數罪併罰之規定分論併罰
    。比較新舊法之規定，修正後之規定並非較有利於被告丁○○，依刑法第二條第一項之規定，應適用行為時之法律，即
    適用修正前刑法第五十五條牽連犯之規定。
  (六)查被告丁○○曾因竊盜案件，經本院以八十九年度易字第一
    九一八號判處有期徒刑三月確定，於九十年九月二十九日執
    行完畢而出監等情有臺灣高等法院被告前案紀錄表一份存卷
    足按，則依修正前刑法第四十七條：「受有期徒刑之執行完
    畢，或受無期徒刑或有期徒刑一部之執行而赦免後，五年以
    內再犯有期徒刑以上之罪者，為累犯，加重本刑至二分之一
    」，及依修正後刑法第四十七條第一項：「受徒刑之執行完
    畢，或一部之執行而赦免後，五年以內『故意』再犯有期徒
    刑以上之罪者，為累犯，加重本刑至二分之一」等規定，被
    告丁○○既於有期徒刑執行完畢後，五年內故意再犯本件有
    期徒刑以上之罪，不論依修正前刑法第四十七條或修正後刑
    法第四十七條第一項之規定，均構成累犯，對於被告丁○○
    並無有利或不利之情形，自無適用刑法第二條第一項比較新
    舊法適用之問題，爰依一般法律適用原則，逕依裁判時法即
    修正後刑法第四十七條第一項之規定，論以累犯（最高法院
    九十六年度臺上字第八二七號判決意旨參照、最高法院九十
    五年十一月十七日第二十一次刑事庭會議決議意旨參照)。
  (七)又按比較新舊法，應就罪刑有關之共犯、未遂犯、想像競合
    犯、牽連犯、連續犯、結合犯，以及累犯加重、自首減輕暨
    其他法定加減原因（如身份加減）與加減例等一切情形，綜
    其全部罪刑之結果而為比較，此有最高法院九十五年五月二
    十三日九十五年第八次刑庭會議決議第一、（四）則可資參
    照。是經綜合比較前開修正前後刑法之新舊法，修正前刑法
    第五十五條牽連犯論以一罪之規定，於修法後予以刪除，是
    應以修正前之刑法對被告較為有利，而應適用修正前刑法規
    定。
三、被告丁○○本件論罪科刑分述如下：
  (一)核被告丁○○所為係犯刑法第三百零二條第一項之妨害自由
    罪及刑法第三百三十條第一項之結夥三人以上強盜之加重強
    盜罪。
  (二)按學說上所稱「共謀共同正犯」係指以自己共同犯罪之意思
    ，事先同謀，而推由一部分人實施犯罪行為之謂；若係以自
    己共同犯罪之意思參與實施犯罪構成要件以外之行為者，應
    屬「實施正犯」之範疇，尚難以共謀共同正犯論擬。而所謂
    參與構成要件以外之行為係指其所參與者，非直接構成犯罪
    事實之內容，但足以助成其所欲實現之犯罪事實發生之行為
    而言（參照最高法院九十四年度台上字第三九七二號判決意
    旨）。準此，同案共同被告蔡竹鵑參與事前共謀以妨害證人
    乙○○自由之方式，以遂行強盜證人乙○○財物，雖被告蔡
    竹鵑僅有誘騙該證人前往渠等所預先計畫之喜洋洋停車場，
    然其既係以自己共同犯罪之意思，而實施犯罪構成要件以外
    之行為，仍屬實施正犯之範疇至明。是被告丁○○與同案被
    告戊○○、丙○○、蔡竹鵑就前開妨害自由、加重強盜犯行
    間，有犯意聯絡及行為分擔，為共同正犯。又本案被告戊○○另有指示不詳姓名年籍成年人九名與被告丙○○、丁○○
    共同在桃園縣新屋鄉后湖十二號處所輪流看管證人乙○○，
    是該不詳姓名年籍成年人九人，與被告丁○○、同案被告戊○○、丙○○就前開私行拘禁證人乙○○部分，亦有犯意聯
    絡及行為分擔，為共同正犯。
  (三)復查被告丁○○與被告戊○○、蔡竹鵑及丙○○等人所為強
    盜證人乙○○車牌號碼號碼０１２８－ＨＫ號賓士廠牌自小
    客車及住處鑰匙一串、萬泰銀行現金卡、富邦銀行、玉山銀
    行、花旗銀行等銀行信用卡各一張、郵局金融卡一張、身分
    證、車牌號碼０１２８－ＨＫ號賓士廠牌自小客車行車執照
    各一張等物後，係於剝奪證人乙○○自由並於拘禁其間，於
    密切接近之時地實施，侵害同一之法益，各行為之獨立性極
    為薄弱，依一般社會健全觀念，在時間差距上，難以強行分
    開，在刑法評價上，以視為數個舉動之接續施行，合為包括
    之一行為予以評價，較為合理，係屬接續犯，為包括之一罪
    （參照八十六年度臺上字第三二九五號判例）。
  (四)又被告丁○○所犯之妨害自由、結夥三人以上強盜二罪間，
    有方法、結果之牽連關係，為牽連犯，應依修正前刑法第五
    十五條之規定，從一重罪之結夥三人以上之加重強盜罪處斷
    。
  (五)被告丁○○所犯本件結夥三人以上強盜之加重強盜犯行，雖
    未據公訴人提起公訴，然該犯行與已起訴之妨害自由犯行間
    ，有牽連犯之裁判上一罪之關係，本院亦應全部加以審理判
    決，併此敘明。
  (六)查被告丁○○曾於八十九年間因竊盜案件，經本院以八十九
    年度易字第一九一八號判處有期徒刑三月確定，於九十年九
    月二十九日執行完畢而出監等情，有臺灣高等法院被告前案
    紀錄表一份在卷可稽，是被告丁○○於有期徒刑執行完畢後
    ，五年內故意再犯本件有期徒刑以上之罪，為累犯，應依修
    正後刑法第四十七條第一項之規定加重其刑。
  (七)爰審酌被告丁○○平日素行，有前開臺灣高等法院被告前案
    紀錄表在卷可稽，被告丁○○僅因積欠同案被告戊○○約三
    萬元借款，竟因同案被告戊○○自同案被告蔡竹鵑處得悉證
    人乙○○經濟狀況良好，而貪圖免除債務及平日三餐由同案
    被告戊○○供給之利益，不思合法正當途徑獲得財富，運用
    智慧於不當之途而預先設局，由同案被告蔡竹鵑出面誘騙證
    人乙○○前往事先計畫地點，再由被告丁○○與同案被告戊○○、丙○○三人駕駛車輛尾隨在後，並見同案被告蔡竹鵑
    自所乘坐之該證人乙○○所駕駛之車輛打開車門，旋即持玩
    具槍蜂擁而上，強押該證人乙○○至後座，至該證人不能抗
    拒，即先共同強取該車輛得手，又限制該證人行動自由，而
    拘禁於事先所準備址設新屋鄉后湖十二號位處偏僻之空屋，
    且在該空屋內，又進而共同強取該證人身上所攜帶之住處鑰
    匙、證件及各家銀行現金卡、信用卡及提款卡，渠等設局強
    押取人財物行為，藐視法治，任意強盜他人財產，對於社會
    秩序妨害重大，未能尊重他人財產權之概念，及被告丁○○
    犯罪後非但未積極與證人乙○○和解，更與同案被告戊○○
    、丙○○、蔡竹鵑等人杜撰債務糾紛情節否認渠等犯行，態
    度難稱良好等一切情狀，量處如主文所示之刑，以示儆懲。
四、又查被告丁○○與共同被告戊○○、蔡竹鵑、丙○○共犯結
    夥三人以上強盜所用之不明材質玩具槍，並未扣案，且亦無
    證據證明為被告所有，自不予宣告沒收。
據上論斷，應依刑事訴訟法第二百九十九條第一項前段，刑法第
二條第一項、（修正前）第二十八條、第三百零二條第一項、第
三百三十條第一項、（修正前）第五十五條、第四十七條第一項
，刑法施行法第一條之一第一項、第二項前段，判決如主文。
本案經檢察官鍾雅蘭到庭執行職務。
中    華    民    國    97    年    4     月    15    日
                      臺灣桃園地方法院刑事第四庭
                          審判長法  官  黃斯偉
                                法  官  蘇昭蓉
                                法  官  陳可薇
以上正本證明與原本無異。
如不服本判決，應於判決送達後十日內向本院提出上訴狀（應附
繕本），其未敘述上訴理由者，應於上訴期間屆滿後二十日內補
提理由狀於本院，上訴於台灣高等法院。
                                書記官  賴佩霞
中    華    民    國    97    年    4     月    24    日
附錄本案論罪科刑法條全文：
槍砲彈藥刀械管制條例第十二條第四項
未經許可，持有、寄藏或意圖販賣而陳列子彈者，處五年以下有
期徒刑，併科新臺幣三百萬元以下罰金。
刑法第三百零二條第一項
私行拘禁或以其他非法方法，剝奪人之行動自由者，處五年以下
有期徒刑、拘役或三百元以下罰金。


司法院資訊處製作；財團法人民間司法改革基金會備份。
